【裁判字號】    92,簡上,15
【裁判日期】    920318
【裁判案由】    給付貨款等
【裁判全文】
臺灣臺北地方法院民事判決  九十二年度簡上字第一五號
    上  訴  人  震旦行股份有限公司
    法定代理人  丁○○
    訴訟代理人  丙○○
    被上訴人    台灣歐力士股份有限公司
    法定代理人  甲○○
    訴訟代理人  乙○○
右當事人間請求給付貨款等事件，上訴人對於中華民國九十一年十一月七日本院臺北
簡易庭九十一年度北簡字第一五Ｏ八Ｏ號第一審判決提起上訴，本院判決如左：
    主      文
原判決廢棄。
被上訴人在第一審之訴及假執行之聲請均駁回。
第一、二審訴訟費用由被上訴人負擔。
    事      實
甲、上訴人方面：
壹、聲明：原判決廢棄，被上訴人在第一審之訴及假執行之聲請均駁回。
貳、陳述：除與原審判決書所載者相同茲予引用外，補稱：
一、本件上訴人承辦人員至台北市○○○路○段一之一號之全球統一國際企業股份公
    司（下稱全球統一公司）處所取回影印機時，雖發現該處存放有同型影印機二台
    ，但機號與被上訴人所欲取回之本件系爭影印機機號均不符，因當時全球統一公
    司之營運已有問題，上訴人承辦人員經被上訴人指示並經訴外人全球統一公司同
    意，協助取回該處所存放其中一台影印機，另一台影印機則因全球統一公司人員
    不同意而未一併取回，嗣後該已取回影印機由被上訴人再出租予訴外人大傳企業
    股份有限公司（下稱大傳公司），大傳公司同時與上訴人簽訂計張收費合約書，
    由上訴人負責維護保養該台影印機，足見上訴人所取回者並非被上訴人起訴請求
    機號為00000000之本件系爭影印機。
二、另將與本件有關之影印機說明如下：
（一）Ａ影印機（機號00000000，下稱本件系爭影印機）：
    １被上訴人主張上訴人協助自台北市○○○路所取回之影印機並據以請求上訴人
      給付買回貨款即為本機，惟上訴人並未取回本機。本機放置地點為台中市，被
      上訴人雖主張本機係訴外人建金國際企業股份有限公司（下稱建金公司）由台
      中市搬回台北市○○○路，惟被上訴人並未舉證證明搬回台北市○○○路之事
      實。且被上訴人亦無法提出買回流程應由上訴人簽收本機之保管條。
    ２被上訴人另主張訴訟前兩造協商時，上訴人之財務人員有承認取回本機，但卻
      向中租公司買回並支付價款，惟上訴人向中租公司買回之影印機係「0000
      0000」，嗣後始發現協商時兩造所稱影印機並非同一，由上訴人與建金公
      司間計張收費契約及九十一年五月十三日上訴人發函與被上訴人均載明機號為
      「00000000」即可證。至於九十一年六月十日上訴人發函與被上訴人
      所載「00000000」係引用九十年十月二十七日被上訴人發函與上訴人
      之用詞，並非承認取回本機。
（二）Ｂ影印機（機號00000000）：
      上訴人係協助被上訴人自台北市○○○路取回本機，而本機原即約定存放於台
      北市○○○路，後來亦由上訴人向被上訴人買回並付款。被上訴人雖否認有向
      上訴人購買本台影印機並稱係上訴人變造文書云云。然上訴人所提出出租契約
      會將機號0000000Ｘ更改為00000000，係因八十八年交易時，
      上訴人原提供予顧客全球統一公司使用之影印機機號確為0000000Ｘ並
      以此機號通知被上訴人記載於出租契約，後因原機器有問題，上訴人之人員改
      提供顧客全球統一公司另台機號為00000000之影印機，但因作業疏失
      未通知被上訴人更改出租契約上之機號，僅自行於保留之出租契約影本上更改
      機號及計張收費契約上記載更改後之機號，並無變造文書之情事。
（三）Ｃ影印機（機號0000000Ｘ）：
      若依被上訴人主張與全球公司之出租契約係本機，則最初之購買人及出租人均
      為被上訴人，約定存放處所為台北市○○○路，上訴人已支付買回價金，被上
      訴人係重複請款。而Ｂ影印機最初購買及出租人均非被上訴人，上訴人對於被
      上訴人自無買回義務；被上訴人嗣後向上訴人購買並出租予大傳公司，交易正
      常上訴人亦無買回義務。
（四）綜上所述，兩造均不爭執自台北市○○○路取回影印機僅一次及一台。故上訴
      人協助被上訴人取回者係Ｂ或Ｃ其中之一，且被上訴人顯係重複請款或無權請
      款。
參、證據：除援用原審之立證方法外，另提出通知函及保管條、出租契約書、買回發
    票、函文、計張收費契約、請購單、轉帳傳票、付款憑單、匯款條等影本為證。
乙、被上訴人方面：
壹、聲明：上訴駁回。
貳、陳述：除與原審判決書所載者相同茲予引用外，補稱：
一、被上訴人出租與訴外人全球統一公司之影印機，雖同ＳＨＡＲＰ牌ＳＦ—２０５
    ２型機型，但機號為「0000000Ｘ」，顯與建金公司承租之機號不同，且
    全球公司承租期間為八十八年二月一日，亦與建金公司承租日期（八十八年五月
    十七日）不同。上訴人在上訴理由狀提出之「證二」係變造之文書，擅將機號「
    0000000Ｘ」變造為「00000000」。
三、上訴人之「00000000」號影印機係被上訴人於八十九年二月二十九日向
    上訴人購買，價金新台幣二十五萬九千五百九十二元，被上訴人於同年三月十七
    日出租與訴外人大傳公司，迄今由該公司承租使用。
四、本件買賣標的機號「00000000」與「00000000」不同，前者係
    於八十九年五月間始取回，而後者則於同年三月已出租與大傳公司。上訴人九十
    一年五月十三日及同年六月十日函均不否認其誤將買回價金誤交中租迪和股份有
    限公司。
參、證據：除援用原審之立證方法外，另提出出租契約書、租用確認書、同意書、統
    一發票等影本為證。
    理      由
一、被上訴人起訴主張：其於八十八年五月間向上訴人購買ＳＨＡＲＰ牌ＳＦ—２０
    ５２（起訴狀誤植為ＳＨ）型影印機一台（機號00000000）用以出租予
    訴外人建金公司，出租一年後建金公司因故未依約履行，被上訴人向建金公司終
    止租賃契約並經上訴人協助於八十九年五月取回租賃標的物，並依兩造協議書處
    理方式，應由上訴人以該標的物原購價之百分之四十五買回。詎料，被上訴人於
    同年月十二日開立發票向上訴人請款，經屢次催討均未獲付款，爰提起本件訴訟
    請求上訴人應給付貨款壹拾陸萬零陸佰捌拾柒元及自八十九年五月十二日起至清
    償日止按年息百分之五計算之利息。
二、上訴人則以：依據兩造所訂協議書規定，必須系爭機器取回時，上訴人方有買回
    義務，本件被上訴人雖經被上訴人通知曾於八十九年三月間至台北市○○○路協
    助取回ＳＦ—２０５２型影印機一台，然機號為00000000，並非本件系
    爭影印機等語置辯。
三、被上訴人主張：被上訴人於八十八年五月間向上訴人購買本件系爭影印機用以出
    租予訴外人建金公司，兩造並簽訂如原審卷第八頁之協議書，依約如被上訴人於
    購入啟租起七至十二個月取回時，上訴人以被上訴人原購價之百分之四十五買回
    。上訴人曾於八十九年三月間經被上訴人通知至台北市○○○路○段一之一號取
    回影印機壹台，嗣被上訴人開具發票向上訴人請求給付買回之貨款，然上訴人迄
    今尚未支付等情，業據其提出協議書、發票、催告信函等件為證，且為上訴人所
    不爭執，自堪信此部分為真實。
四、按當事人主張有利於己之事實者，就其事實有舉證之責任。民事訴訟法第二百七
    十七條前段定有明文。本件上訴人既否認其取回者為被上訴人起訴請求貨款之本
    件系爭影印機，故自應由被上訴人證明上訴人所取回者為本件系爭影印機。經查
    ：
（一）本件兩造均不爭執上訴人所出售之同型號之影印機外觀上均相同，故僅能從就
      標的物內部之機器型號判定是否為本件系爭影印機。
（二）又被上訴人雖於原審中以證人即其公司會同被上訴人搬回機器之員工李怡青之
      證言「我們搬回來的機器是我們的，另一台是別人的。我搬回來時有跟張先生
      確認過才搬回來的。」（見原審九十一年十月三十日言詞辯論筆錄，原審卷第
      三十九頁，及本院九十二年二月十三日勘驗筆錄）。然證人張濬程即與李怡青
      共同處理至重慶北路處搬回機器之上訴人員工則證稱「我們有搬回一台至於機
      號我不清楚。」（見原審卷第三十九頁）。由證人即兩造員工李怡青、張濬程
      於原審之證詞可知，兩造對於當初至於台北市○○○路處搬回一台究竟是否確
      實為被上訴人所購入之本件系爭影印機尚有爭議，無法僅憑被上訴人員工李怡
      青之證詞遽認定上訴人所取回者確實為本件系爭影印機。
（三）又本件系爭影印機原係被上訴人購入出租予訴外人建金公司，而經建金公司置
      於台中市○○路三三七號九樓之二使用，此為被上訴人所自陳之事實，業據上
      訴人提出其與建金公司間影印機計張收費合約書在卷可稽。又本件上訴人所取
      回之影印機係自台北市○○○路處取回，即明顯非自本件系爭影印機所在地台
      中市○○路取回。另被上訴人有向上訴人購買同機型之影印機出租予訴外人全
      球統一公司並將該影印機置於台北市○○○路一段一之一號二樓使用等情，亦
      為兩造既不爭執。雖前開出租予全球統一公司之影印機機號上訴人主張為為0
      0000000、被上訴人主張為0000000Ｘ，兩造主張有所不同，然
      上訴人自重慶北路取回該機後，被上訴人已於八十九年五月十二日開立金額壹
      拾陸萬捌仟柒佰拾肆元之發票向上訴人請款，上訴人復於同年十月二日以電
      匯方式支付前開買回款項，此有上訴人所提出買回發票、付款憑條及匯款條影
      本在卷可稽。又兩造既不爭執，自台北市○○○路取回影印機僅有一次、一台
      ，故本件上訴人所取回者應係前開由被上訴人出租予全球統一公司之影印機，
      而非本件系爭影印機。
五、綜上所述，上訴人抗辯其取回者並非本件被上訴人主張之系爭影印機，自屬可信
    ，被上訴人主張上訴人已取回系爭影印機為不足採。從而，被上訴人本於兩造間
    所簽訂之協議書，請求上訴人給付原購價之百分之四十五即應給付貨款壹拾陸萬
    零陸佰捌拾柒元及自八十九年五月十二日起至清償日止按年息百分之五計算之利
    息，為無理由，不應准許。其假執行之聲請亦失所附麗，應併予駁回。原審判命
    上訴人給付壹拾陸萬零陸佰柒拾捌元，並為假執行之宣告，自有為洽。上訴意旨
    指摘原判決不當，求予廢棄改判，為有理由。自應由本院予以廢棄改判，如主文
    第二項所示。
六、因本案事證已臻明確，兩造其餘主張陳述及所提之證據，均毋庸再予審酌，附此
    敘明。
據上論結：本件上訴為有理由，依民事訴訟法第四百三十六條之一第三項、第四百五
十條、第七十八條，判決如主文。
中      華      民      國      九十二    年      三      月    十八    日
                                            民事第四庭審判長法官  林勤綱
                                                            法官  洪于智
                                                            法官  黃柄縉
右為正本係照原本作成
本判決不得上訴
中      華      民      國    九十二    年        三      月    十八     日
                                                      法院書記官  楊湘雯


司法院資訊處製作；財團法人民間司法改革基金會備份。
